最高法院刑事判決　　　　　　一○○年度台上字第五一三七號
上　訴　人　洪瓏宸
上列上訴人因違反毒品危害防制條例案件，不服台灣高等法院中
華民國一○○年六月三十日第二審更審判決（一○○年度上更(二)
字第一○○號，起訴案號：台灣板橋地方法院檢察署九十七年度
偵字第二二○六一、二八一二三號），提起上訴，本院判決如下
：
    主  文
上訴駁回。
    理  由
按刑事訴訟法第三百七十七條規定，上訴於第三審法院，非以判
決違背法令為理由，不得為之。是提起第三審上訴，應以原判決
違背法令為理由，係屬法定要件。如果上訴理由書狀並未依據卷
內訴訟資料，具體指摘原判決不適用何種法則或如何適用不當，
或所指摘原判決違法情事，顯與法律規定得為第三審上訴理由之
違法情形，不相適合時，均應認其上訴為不合法律上之程式，予
以駁回。本件上訴人洪瓏宸上訴意旨略稱：(一)、洪壽宏在本件，
實乃最重要之證人，但在歷審之證詞反覆，其先前因被訴與上訴
人共同販賣第一級毒品，為求脫罪，勢必指控係上訴人販賣毒品
，嗣洪壽宏已判決無罪確定，應可期待其可據實證述，以證明其
與上訴人無買賣毒品之合意，及上訴人並非意圖營利而購入扣案
之第一級毒品海洛因，故有再次傳喚洪壽宏作證之必要性。上訴
人在原審之選任辯護人，已請求原審法院再傳喚證人洪壽宏。乃
原判決以上訴人之選任辯護人，係就同一待證事實，再次聲請傳
訊洪壽宏，認無傳訊之必要。似嫌速斷，難謂無調查未盡之違法
。(二)、原判決附表（下稱附表）一編號二之簡訊，係上訴人傳給
綽號「董仔」之男子，其內容為：「董仔你有時間我台北一個朋
友（指洪壽宏）他老大（指「矮仔」）說要談生意（指買賣海洛
因）因為太多所以我找你跟他談什麼時候要去台北我朋友和我弟
弟在問且看我能不能帶貨（指海洛因）上去（指北上）他們要處
理」。就其文義觀之，上訴人係欲找「董仔」與其台北的一個朋
友洽談。且附表一編號六之簡訊，亦是上訴人傳給「董仔」，其
內容為：「董仔你去幫我拿硬的（指安非他命）我明天（指民國
九十七年七月二十六日）過去拿還有我朋友說15的可以問什麼時
候要上去（指北上）」。就其文義觀之，上訴人係詢問「董仔」
，何時要上去台北。足證上訴人所辯僅欲告知洪壽宏或其大哥「
矮仔」，如何購買毒品之管道，非意圖營利欲販賣第一級毒品予
洪壽宏或其大哥「矮仔」，尚非無據。(三)、洪壽宏於上訴審時，
就其被訴部分辯稱：「『矮仔』是我的朋友，要我詢問哪裡買（
指買海洛因）可以比較便宜，洪瓏宸（上訴人）跟我說他要北上
，要去他弟弟那裡，要我們去接他，洪瓏宸也有吸食（指毒品）
，『矮仔』託我問洪瓏宸，看洪瓏宸取得的品質有無比較好，如
果比較好，『矮仔』要自己去向藥頭買，我祇是代問而已」。上
開陳述，與上訴人所辯及簡訊內容相符，原判決不予採認，有理
由不備之違法。(四)、違法進行監聽行為情節重大者，所取得之內
容或所衍生之證據，於司法偵查、審判或其他程序中，不得採為
證據，通訊保障及監察法第五條第五項定有明文。上訴人（之選
任辯護人）於原審，曾請求調閱台灣板橋地方法院所核發九十七
年聲監字第六五四號通訊監察書及相關監聽資料。原判決以本件
未以通訊監察之監聽內容為證據，而未予調閱查證，有調查未盡
之違法。(五)、所謂販賣行為，並不以販入之後復行賣出為要件，
祇要以營利為目的，將毒品購入或賣出，有一於此，其犯罪即為
完成。檢察官如認為，上訴人向綽號「阿山」者販入扣案之海洛
因，係出於營利之目的，即應就上訴人基於營利之目的負舉證責
任，且應有嚴格之證明。然上訴人僅欲告知洪壽宏或其大哥「矮
仔」，如何購買毒品之管道，並非基於營利之目的，欲將海洛因
販賣予洪壽宏或其大哥「矮仔」。(六)、上訴人之毒癮甚重，向「
阿山」販入扣案之海洛因，係為供自己施用，不能僅因數量非少
，即認為係基於販賣營利之目的而販入。(七)、本件係洪壽宏及其
友人，欲以較昂貴之價格，購買品質較優良之海洛因，洪壽宏因
而與上訴人有如附表一編號四所示之簡訊。上訴人雖進而與之討
論，但尚難以洪壽宏及其友人欲以較昂貴之價格，購買品質較優
良之海洛因，即認為上訴人有賺取差價之營利意圖。(八)、上訴人
確與洪壽宏約定，攜帶一錢海洛因給洪壽宏，縱上訴人販入逾一
錢之海洛因，實乃上訴人為供自己施用，因而將全部毒品攜帶在
身上，從左營搭乘高速鐵路北上到板橋。原判決認為上訴人攜帶
販入之海洛因十八包北上，與洪壽宏見面，係基於販賣營利之目
的，有所違誤。(九)、依附表一編號五，上訴人傳給洪壽宏之簡訊
：「我現在祇有半件（指半錢海洛因）不夠一件（指一錢海洛因
）你不要一直趕我會上去（指北上）的你需要的還有什麼一起說
一說」。顯然最初係約定一錢海洛因，堪認上訴人與洪壽宏之合
意，係一錢海洛因。而洪壽宏不知上訴人攜帶逾一錢之海洛因，
嗣後如何買賣？係由上訴人攜帶海洛因北上販賣？或由上訴人介
紹購買海洛因之門路？或由洪壽宏南下購買？原審未予查明，有
調查未盡之違法。(十)、原判決主文諭知「扣案如附表三編號一至
三所示之物品，均沒收之」。其理由並說明「扣案如附表三編號
一至三所示之物，皆屬被告（上訴人）所有，業據其於檢察官訊
問時供陳在卷，且經本院（指原審）認定均係供其販賣、運輸第
一級毒品所用之物，均依毒品危害防制條例第十九條第一項規定
宣告沒收」。其中關於附表三編號三所示之「黑色小皮包一個」
，原判決事實雖記載「洪瓏宸將裝有毒品之前開黑色小皮包託交
吳淑芬藏放於手提包內，一同搭乘高鐵前往高鐵板橋站，……」
，理由亦說明「（上訴人）於九十七年七月二十六日上午，在高
屏地區某電玩店以（新台幣，下同）六萬元購得海洛因十八包，
……置於附表三編號三所示之黑色小皮包後，……交予吳淑芬藏
放於手提包內，與吳淑芬一同自高鐵左營站搭乘高鐵至高鐵板橋
站」。但如何認定該「黑色小皮包」係供犯罪所用之物？其關連
性如何？未予敘明，有理由不備之違法云云。
惟查：原判決綜合全案卷證資料，本於事實審法院採證認事之職
權，認定業經判決無罪確定之洪壽宏（該確定判決認洪壽宏打電
話、傳簡訊給本件上訴人之目的，在幫其大哥即綽號「矮仔」者
，詢問上訴人能否出售品質較好之海洛因，係代表買方「矮仔」
出面洽詢，其與上訴人處於相對立之一方，並非與上訴人共同運
輸、販賣第一級毒品海洛因），知悉上訴人有管道可購得第一級
毒品海洛因，而其友人「矮仔」有意購買海洛因施用，乃自九十
七年七月十日起即以0000000000號行動電話，與上訴人使用之00
00000000號行動電話聯絡，互傳如附表一編號一、三、四、五所
示之簡訊，表示「矮仔」欲向上訴人購買海洛因。上訴人於九十
七年七月十日晚上七時二十一分許，接獲洪壽宏所傳送如附表一
編號一所示「黑仔（上訴人之綽號），到底有沒有要上來（指北
上），這裡很缺女生（指海洛因）看怎樣回個消息」之簡訊後，
即於同日晚上十時（十九分）許傳送如附表一編號二所示「董仔
你有時間我台北一個朋友（指洪壽宏）他老大（指『矮仔』）說
要談生意（指買賣海洛因）因為太多所以我找你跟他談什麼時候
要去台北我朋友和我弟弟在問且看我能不能帶貨（指海洛因）上
去（指北上）他們要處理」之簡訊給「董仔」，表示欲帶貨（海
洛因）北上。嗣洪壽宏再於九十七年七月十六日、同年七月二十
一日傳送如附表一編號三、四所示簡訊給上訴人，表示「你（指
上訴人）拿好的東西（指海洛因）上來（指北上），他（指『矮
仔』）能處理比較好的價錢」。上訴人旋於九十七年七月二十四
日晚上九時十七分許傳送如附表一編號五所示「我現在祇有半件
（指半錢海洛因）不夠一件（指一錢海洛因）你不要一直趕我會
上去（指北上）的你需要的還有什麼一起說一說」之簡訊給洪壽
宏，表示現有貨量（指海洛因）尚不足。上訴人經由上開聯絡得
知洪壽宏之友人（即「矮仔」）欲購買海洛因後，即基於販賣營
利之意圖，於九十七年七月二十六日上午八時許，在高屏地區之
電動玩具店內，以六萬元向不詳姓名者，購得逾附表二編號一所
示之海洛因（另以六千元購得供自己施用之甲基安非他命，此部
分業經另案判刑確定），放置在上訴人所有如附表三編號三所示
之黑色小皮包內，旋於同日上午與其友人吳淑芬同行，從左營站
搭乘高速鐵路北上（上訴人在左營站廁所內，從所販入之海洛因
中取出少量施用部分，業經另案判刑確定）。上訴人於運輸海洛
因北上時，將裝有上開毒品之黑色小皮包託交吳淑芬藏放於手提
包內，一同前往板橋站（吳淑芬雖不知上訴人欲販賣該海洛因，
但所犯持有第一級毒品、寄藏禁藥部分，業經第一審判刑確定）
。此期間，上訴人並於同日上午十一時許，以電話通知洪壽宏，
告知渠等到達板橋站之時間，俾便聯絡「矮仔」驗貨、買賣。同
日下午三時許，洪壽宏駕車至高鐵板橋站與上訴人、吳淑芬會合
，三人欲離去時，為警盤查。經上訴人、吳淑芬、洪壽宏同意搜
索，警方在吳淑芬之手提包內，扣得如附表二編號一所示之海洛
因（含編號二所示之甲基安非他命）及附表三編號一至三所示之
物，嗣並在附表三編號二所示之行動電話內，查得留存在記憶卡
內，如附表一所示之簡訊等情。因而撤銷第一審關於上訴人部分
之判決，依想像競合犯規定，從一重改判論處上訴人販賣第一級
毒品（累犯，於依刑法第五十九條規定酌量減輕其刑後，量處有
期徒刑十五年六月）罪刑，已依據卷內資料，說明其所憑之證據
及認定之理由。就上訴人所為之辯解，併已敘明：上訴人對於前
揭事實，除否認其有販賣之犯意外，其餘均坦承不諱，上訴人承
認部分核與洪壽宏、吳淑芬證述之情節相符，並有附表二編號一
所示之海洛因（合計淨重二五‧一四公克）、附表三編號一至三
所示之海洛因包裝袋十八個、0000000000號行動電話一具、藏放
海洛因之黑色小皮包一個扣案，及如附表一編號一至六所示留存
在0000000000號行動電話記憶卡內之簡訊六則、高速鐵路車票二
張、搜索扣押筆錄暨扣押物品目錄表、扣案物品照片等附卷可稽
。扣案如附表二編號一所示證物，經送請鑑定結果，其中粉末十
五包均含第一級毒品海洛因成分，合計淨重一四‧四四公克，另
塊狀三包亦均含第一級毒品海洛因成分，合計淨重一○‧七公克
（十八包合計淨重二五‧一四公克），有法務部調查局之鑑定書
在卷可資證明。上訴人雖否認有販賣之意思，辯稱販入扣案之海
洛因，欲供自己施用云云。然而：(1)上訴人已承認，留存在其使
用之0000000000號行動電話記憶卡內，如附表一編號一至六所示
簡訊，係其與洪壽宏、「董仔」之通訊。暗語中所稱「女生」、
「東西」、「貨」均是指海洛因，「一件」是指海洛因一錢。其
與洪壽宏、「董仔」為前揭通訊後，即於九十七年七月二十六日
上午八時許，在高屏地區之電動玩具店以六萬元購得海洛因十八
包，置於附表三編號三所示之黑色小皮包內，除同日在高鐵左營
站廁所內取部分海洛因施用外，將裝有其餘海洛因之黑色小皮包
，交予吳淑芬藏放於手提包內，與吳淑芬一同攜帶該海洛因，從
左營站搭乘高速鐵路前往板橋站。北上時，並與洪壽宏聯絡，告
知到達板橋站之時間，約其前來會合。同日下午三時許，三人在
板橋站見面後為警盤查，經警查獲附表二、三所示之物。(2)洪壽
宏於檢察官偵查中先後結證：「被告（上訴人，下同）會帶毒品
上來，是因為其幫一個大哥『矮仔』聯絡說要買海洛因，之前電
話聯絡時，被告說他有在賣，知道被告這次會帶海洛因上來，由
其帶被告與『矮仔』接洽，還沒與『矮仔』碰面就被抓。……簡
訊中，『女生』指的是海洛因，……『半件』就是半錢的海洛因
，『一件』就是一錢，……其知道九十七年七月二十六日被告要
帶海洛因上來，……是其叫被告把海洛因帶上來，然後將帶被告
去找其大哥，由他們二人接洽買賣毒品事宜，……」、「九十七
年七月二十六日至高鐵板橋站是要接被告，……（欲）帶被告到
其大哥那邊，讓其等談買賣海洛因事宜，其大哥要買來施用，…
…」。嗣於第一審仍結證：「其大哥『矮仔』要其幫他介紹比較
好的海洛因，其說會幫他問問看，故發簡訊問被告何時要上來，
其可以去車站接他，價錢是要等其大哥跟被告接上以後，他們自
己再去談，被告差不多十一時許打電話給伊，說他已經在車上」
等語。上開證述，已極為明確，上訴人之選任辯護人欲再就同一
待證事實，聲請傳訊證人洪壽宏，已無必要。(3)依前揭事證顯示
，上訴人係於洪壽宏表示其大哥「矮仔」欲購買海洛因後，始於
九十七年七月二十六日上午八時許，在高屏地區之電動玩具店以
六萬元購得海洛因十八包，旋於同日運輸該批海洛因，從左營站
搭乘高速鐵路北上，並以電話通知洪壽宏，約其於同日下午三時
許，開車至板橋站會合，俾便接送上訴人與「矮仔」見面，進行
買賣海洛因。則上訴人販入該批海洛因之目的，在於出售，甚為
明顯。又販賣毒品，政府查緝甚嚴，刑責甚重，若非有營利意圖
，自無甘冒被判處重刑，鋌而走險之理。上訴人居住在屏東，與
洪壽宏、「矮仔」並非至親，卻從洪壽宏處得知「矮仔」欲購買
海洛因之訊息後，即花費六萬元販入海洛因，並支付車資，運輸
該批海洛因搭乘高速鐵路北上，且聯絡洪壽宏開車前來板橋站會
合，俾便接其與「矮仔」見面，足見係基於營利之目的。而販賣
毒品罪，不以販入之後復行賣出為要件，祇須以販賣營利為目的
，將毒品購入或賣出，有一於此，其犯罪即為完成。上訴人既基
於販賣營利之意圖而販入海洛因，雖未及與買主「矮仔」見面，
即為警查獲，仍無礙於販賣既遂罪之成立。因認上訴人確有前揭
販賣第一級毒品犯行，而以上訴人嗣後否認販賣，辯稱扣案之海
洛因係供自己施用云云，乃飾卸之詞，不可採信等情，已逐一說
明及指駁。上訴意旨對於原判決所為前揭論斷，並未依據卷內資
料，具體指摘有何違背法令情形。且查：(一)、證人已由法官合法
訊問，且於訊問時予當事人詰問之機會，其陳述明確別無訊問之
必要者，不得再行傳喚，刑事訴訟法第一百九十六條定有明文。
又「待證事實已臻明瞭無再調查之必要者」，或對於「同一證據
再行聲請者」，應認為不必要調查，同法第一百六十三條之二第
二項第三款、第四款亦有明文。證人洪壽宏於第一審法院，已由
法官合法訊問，且於訊問時予當事人（含上訴人及其選任辯護人
）詰問之機會，其陳述已臻明確（見第一審卷第二宗第一七一頁
背面至第一七五頁背面），別無訊問之必要，依前揭規定，即無
調查之必要，且不得再行傳喚。不因證人先前所證述之內容，未
如當事人所願，而得請求重新傳喚。上訴人之選任辯護人在原審
，雖請求再傳訊洪壽宏。原判決以本件事證已臻明確，其就同一
待證事實，再行聲請傳訊，為無必要，已詳為說明（見原判決第
九頁第二十六行至第二十九行）。上訴意旨指稱，原審有調查未
盡之違法云云。係以自己之說詞，任意指摘，並非適法之第三審
上訴理由。(二)、刑事訴訟法第三百七十九條第十款所稱應調查之
證據，係指與待證事實有重要關係，在客觀上為法院認定事實及
適用法律之基礎者而言。而證據與待證事實是否有重要關係，應
以該證據所證明者能否推翻原審判決所確認之事實，而得據以為
不同之認定為斷，若非上述情形之證據，既非待證事實所關重要
之點，即欠缺調查之必要性，本不屬於上開應調查證據之範圍，
其未予調查，自與應於審判期日調查之證據未予調查之情形不同
。本件上訴人於第一審偵、審中，原審之上訴審、更(一)審審判中
，及更(二)審之準備程序，始終未曾請求調閱台灣板橋地方法院所
核發九十七年聲監字第六五四號通訊監察書及相關監聽資料，且
於原審法院依刑事訴訟法第二百七十三條規定行準備程序，為「
案件及證據之重要爭點」、「有關證據能力之意見」、「曉諭為
證據調查之聲請」等事項之處理時，上訴人及其選任辯護人猶稱
：「無」證據請求調查（見原審更(二)卷第六十五頁）。嗣上訴人
之選任辯護人，突然於原審之審判期日，請求調閱台灣板橋地方
法院所核發九十七年聲監字第六五四號通訊監察書及相關監聽資
料。惟原判決係以上訴人、洪壽宏、吳淑芬之供述，如附表二編
號一所示之海洛因、附表三編號一至三所示之海洛因包裝袋、00
00000000號行動電話、藏放海洛因之黑色小皮包、留存在000000
0000號行動電話記憶卡內如附表一編號一至六所示之簡訊、高速
鐵路車票、搜索扣押筆錄暨扣押物品目錄表及扣案物品照片等以
為證據，並未認定本件有通訊監察之監聽錄音。而通訊保障及監
察法第五條第五項係規定「違反本條規定進行監聽行為情節重大
者，所取得之內容或所衍生之證據，於司法偵查、審判或其他程
序中，均不得採為證據。」原判決以本件並未以通訊監察之監聽
內容為證據，認無調查之必要，已為說明，自不能任意指摘為調
查未盡。(三)、事實之認定與證據之取捨，乃事實審法院之職權，
苟其事實之認定及證據之取捨，並不違背經驗法則與論理法則，
即不容任意指為違法而執為上訴第三審之理由。上訴意旨其餘之
指摘，係對於原判決已說明事項及屬原審採證認事職權之適法行
使，持憑己見而為不同之評價，且重為事實之爭執，均與法律規
定得為第三審上訴理由之違法情形，不相適合。其上訴不合法律
上之程式，應予駁回。
據上論結，應依刑事訴訟法第三百九十五條前段，判決如主文。
中    華    民    國  一○○  年    九    月  二十二  日
                      最高法院刑事第三庭
                          審判長法官  謝  俊  雄  
                                法官  陳  世  雄  
                                法官  魏  新  和  
                                法官  徐  文  亮  
                                法官  吳  信  銘  
本件正本證明與原本無異
                                      書  記  官  
中    華    民    國  一○○  年    九    月  二十六  日
                                                      Ｅ